【裁判字號】    95,台上,6099
【裁判日期】    951109
【裁判案由】    違反毒品危害防制條例
【裁判全文】
最高法院刑事判決            九十五年度台上字第六○九九號
上  訴  人  甲○○
上列上訴人因違反毒品危害防制條例案件，不服台灣高等法院中
華民國九十五年七月三十一日第二審判決（九十五年度上訴字第
一八九○號，起訴案號：台灣板橋地方法院檢察署九十四年度毒
偵字第四○九二、五五六五號、九十四年度核退毒偵字第二一二
四號），提起上訴，本院判決如下：
    主  文
上訴駁回。
    理  由
按刑事訴訟法第三百七十七條規定，上訴於第三審法院，非以判
決違背法令為理由，不得為之。是提起第三審上訴，應以原判決
違背法令為理由，係屬法定要件。如果上訴理由狀並未依據卷內
訴訟資料，具體指摘原判決不適用何種法則或如何適用不當，或
所指摘原判決違法情事，顯與法律規定得為第三審上訴理由之違
法情形，不相適合時，均應認其上訴為違背法律上之程式，予以
駁回。本件上訴人甲○○上訴意旨略稱：由被告上訴或為被告之
利益而上訴者，第二審法院不得諭知較重於原審（指第一審）判
決之刑，刑事訴訟法第三百七十條前段定有明文。本件第一審法
院對於上訴人連續施用第一級毒品部分，係判處有期徒刑八月（
按第一審係判處有期徒刑十月），上訴人上訴於第二審法院後，
卻改判有期徒刑一年，顯然違背刑事訴訟法第三百七十條前段之
規定云云。
惟查：原判決綜合全案卷證資料，本於事實審法院之推理作用，
認定上訴人有其事實欄所載之連續施用第一級毒品犯行，且說明
上訴人（即被告）之上訴請求從輕量刑，雖無理由，惟檢察官關
於此部分之上訴，指摘第一審判決不當，為有理由，乃撤銷第一
審關於施用第一級毒品部分之判決，改判仍論處上訴人連續施用
第一級毒品（累犯）罪刑，已依據卷內資料詳細說明其所憑之證
據及認定之理由（按刑法雖已刪除連續犯之規定，但本件以行為
時之法律有利於行為人）。上訴意旨對於原判決論以上開之罪，
並未依據卷內資料，具體指摘有何違背法令情形。且查：刑事訴
訟法第三百七十條前段所規定「由被告上訴或為被告之利益而上
訴者，第二審法院不得諭知較重於原審（指第一審）判決之刑」
，此種限制，於檢察官、自訴人為被告之不利益而上訴；或被告
雖有上訴（含其他為被告之利益而上訴），惟檢察官或自訴人亦
為被告之不利益而上訴，但被告之上訴（含其他為被告之利益而
上訴）部分係不合法或無理由，而檢察官或自訴人上訴部分為有
理由者，均不適用之。況同條但書併規定「但因原審（指第一審
）判決適用法條不當而撤銷之者，不在此限」。而修正前刑法第
五十六條之連續犯雖以一罪論，但得加重其刑至二分之一，其加
重多寡，當與連續犯行次數之多寡有關，故同一連續犯案件，其
所認定犯行次數較少者，與所認定犯行次數較多者，兩者適用之
連續犯刑罰法條，就形式上觀之，雖無差異，但實質上其法條所
含刑罰輕重之程度，顯有不同，故第二審法院所認定連續犯之次
數，倘較第一審法院所認者為多，則第一審判決適用之連續犯刑
罰法條，實質上即難謂當，依照刑事訴訟法第三百七十條但書之
規定，第二審自得諭知較重於第一審判決之刑（本院八十二年七
月二十七日、八十二年度第七次刑事庭會議決議參照）。本件上
訴人連續施用第一級毒品部分，經第一審法院判處有期徒刑十月
後，上訴人（即被告）雖為自己之利益上訴，惟檢察官亦以上訴
人（即被告）於審判中，又再度被查獲另有施用第一級毒品犯行
，依修正前刑法第五十六條規定，與已經起訴之部分有連續犯裁
判上一罪關係，為起訴效力所及，而為上訴人（即被告）之不利
益上訴。原審經審理結果，認為其所認定連續犯之次數，較第一
審法院所認者為多，且說明上訴人（即被告）之上訴為無理由，
檢察官之上訴為有理由。於此情形，自不受「不利益變更禁止原
則」之限制。上訴意旨，持憑己見，指摘原審不得判處較重之刑
云云，顯與法律規定得為第三審上訴理由之違法情形，不相適合
。其上訴違背法律上之程式，應予駁回。至於施用第二級毒品部
分，不在上訴範圍，併此敘明。
據上論結，應依刑事訴訟法第三百九十五條前段，判決如主文。
中    華    民    國  九十五  年  十一    月    九    日
                      最高法院刑事第十一庭
                          審判長法官  謝  俊  雄
                                法官  陳  世  雄
                                法官  魏  新  和
                                法官  吳  信  銘
                                法官  徐  文  亮
      本件正本證明與原本無異
                                      書  記  官
中    華    民    國  九十五  年  十一    月   十四   日
                                                 Ｒ


司法院資訊處製作；財團法人民間司法改革基金會備份。
